臺灣嘉義地方法院民事判決
111年度嘉簡字第440號
原      告  玉山商業銀行股份有限公司


法定代理人  黃男州  
訴訟代理人  林琮祐  
            彭裕文  
被      告  顏秀如  




上列當事人間請求清償信用卡消費款事件，本院於民國111年9月
27日言詞辯論終結，判決如下：
    主      文
原告之訴駁回。
訴訟費用新臺幣5,180元由原告負擔。
    事實及理由
一、原告主張：被告顏秀如前於民國93年3月3日間向原告申請信
    用卡使用，依信用卡約定條款之約定，被告得於特約商店憑
    卡簽帳消費或向辦理預借現金之機構預借現金，並約定當期
    之應付帳款應於當期繳款截止日前向原告清償，如逾期未履
    行時應自各筆帳款入帳日起給付按年息15％計算之利息，併
    案帳單週期收取違約金，惟每次連續收取期數最高以3期為
    上限。違約金之計算方式為：當期（月）繳款發生延滯時，
    計付違約金新臺幣（下同）300元；連續第2個月發生繳款延
    滯時，第2個月計付違約金400元；連續3個月發生繳款延滯
    時，第3個月計付違約金500元，有預借現金者則應另給付依
    照每筆預借現金金額3.5％加計100元計算之手續費。被告自
    申請信用卡使用至97年7月30日止，尚積欠原告473,365元（
    含本金121,794元、循環息330,416元、違約金及手續費共21
    ,155元），屢經催討，均置之不理。為此，爰依消費借貸及
    信用卡契約之法律關係，提起本件訴訟等語。並聲明：被告
    應給付原告473,365元，及其中121,794元自111年4月30日起
    至清償日止，按年息15％計算之利息，暨當期（月）繳款發
    生延滯時，計付違約金300元，連續2個月發生繳款延滯時，
    第2個月計付違約金400元，連續3個月發生繳款延滯時，第3
    個月計付違約金500元，違約金每次連續收取期數最高以3期
    為上限。
二、被告則以：被告前向鈞院聲請更生裁定，經鈞院97年度消債
    更字第81號裁定（下稱系爭裁定）認可更正方案在案，按系
    爭裁定上所載被告積欠原告之金額係40,176元，且被告依照
    系爭裁定已清償原告之金額為9,637元，被告係因後來身體
    及精神生病已達嚴重程度，因此無法繼續工作，並非惡意不
    還，本件原告請求金額過高等語，資為抗辯。並答辯聲明：
    原告之訴駁回。
三、得心證之理由：
　㈠按對於債務人之債權，於法院裁定開始更生或清算程序前成
    立者，為更生或清算債權。前項債權，除本條例別有規定外
    ，不論有無執行名義，非依更生或清算程序，不得行使其權
    利。債權人於更生程序所申報之債權，對債務人及全體債權
    人有確定判決同一之效力；更生方案經法院裁定認可確定後
    ，除本條例別有規定外，對於全體債權人均有效力；更生方
    案經法院裁定認可確定後，債務人未依更生條件履行者，債
    權人得以之為執行名義，聲請對債務人及更生之保證人、提
    供擔保之人或其他共同負擔債務之人為強制執行，消費者債
    務清償條例第28條、第36條5項、第67條第1項前段、第74條
    第1項前段分別定有明文。又同法第69條立法理由所稱「經
    認可之更生方案，除本條例別有規定外，對於全體債權人均
    有效力，復為本條例第67條所明定。是以，更生程序終結後
    ，除本條例別有規定外（例如：第70條所定非更生方案效力
    所及之有擔保或有優先權債權人；第73條但書所定因不可歸
    責於債權人之事由致未申報債權；第56條、第65條、第76條
    所定法院應裁定開始清算程序之情形等），債權人之債權如
    已申報，未經依第36條規定異議或異議經裁定確定，即視為
    確定，對債務人及全體債權人有確定判決同一之效力，以該
    債權為訴訟標的之訴訟，欠缺權利保護要件，法院應予駁回
    」等語亦同旨趣。
　㈡經查，原告主張之上開事實，業據其提出與所述相符之信用
    卡申請書、應受帳務明細表及信用卡約定條款等件為證（本
    院卷第29至45頁），此為被告所不爭執，堪信為真實。又原
    告對被告之前開債權，被告前向本院依消費者債務清理條例
    聲請更生，經本院以97年度消債更字第374號裁定開始自97
    年12月18日起開始更生程序，原告申報該債權並納入更生方
    案，經本院於99年1月18日以97年度執消債更字第81號裁定
    認可被告提出之更生方案，該更生方案為每期清償金額為4,
    500元，以每月為1期，共分8年分96期清償，清償比例達21.
    59％，其中原告債權參與分配金額為40,176元，被告依更生
    方案已清償9,637元，有該裁定及所附更生方案影本附卷足
    稽，並為兩造所不爭執，此部分事實，亦堪認定。是原告對
    被告之本案債權，係於法院裁定開始更生程序前成立，並參
    與更生程序，列入更生方案經法院裁定認可確定，則依同條
    例第67條第1項前段之規定，對被告及全體債權人有確定判
    決同一之效力。嗣被告未依更生方案之更生條件履行，原告
    自得以該裁定認可之更生方案為執行名義，聲請對被告為強
    制執行，毋庸另行起訴，故本件原告之訴，依前揭法律規定
    及說明，應屬欠缺權利保護必要，即為無據，自不應准許。
四、綜上所述，原告依消費借貸及信用卡契約之法律關係，請求
    被告給付473,365元，及其中121,794元自111年4月30日起至
    清償日止，按年息15％計算之利息，暨當期（月）繳款發生
    延滯時，計付違約金300元，連續2個月發生繳款延滯時，第
    2個月計付違約金400元，連續3個月發生繳款延滯時，第3個
    月計付違約金500元，違約金每次連續收取期數最高以3期為
    上限，為無理由，應予准許。
五、本件事證已臻明確，兩造其餘之攻擊防禦方法及所提證據，
    於判決結果不生影響，爰不一一論列，併此敘明。
六、訴訟費用負擔之依據：民事訴訟法第78條。
中　　華　　民　　國　　111 　年　　10　　月　　11　　日
                  臺灣嘉義地方法院嘉義簡易庭
                                  法　官　羅紫庭
以上正本係照原本作成。
如對本判決上訴，須於判決送達後20日內向本庭（嘉義市文化路
308之1號）提出上訴狀（均須按他造當事人之人數附繕本）。如
委任律師提起上訴者，應一併繳納上訴審裁判費。
中　　華　　民　　國　　111 　年　　10　　月　　11　　日
                                  書記官  江柏翰